【裁判字號】    99,上訴,806
【裁判日期】    990518
【裁判案由】    搶奪等
【裁判全文】
臺灣高等法院臺中分院刑事判決         99年度上訴字第806號
上  訴  人
即  被  告  甲○○
上列上訴人因搶奪等案件，不服臺灣臺中地方法院99年度訴字第
70號中華民國99年2月9日第一審判決（起訴案號：臺灣臺中地方
法院檢察署98年度偵字第 24317號），提起上訴，本院判決如下
：
    主  文
上訴駁回。
    事  實
一、甲○○前於民國92年間因搶奪案件，經本院以93年度上更(一)
    字第 116號判決判處有期徒刑4年6月確定，甫於96年11月30
    日執行完畢。仍不知悛悔，猶意圖為自己不法之所有，分別
    基於竊盜及搶奪之犯意，而為下列犯行：
  (一)於98年 8月13日下午某時，自其位於苗栗縣後龍鎮○○路82
    之5號住處騎乘其不知情之胞弟朱凱顯所有車牌號碼F2L-199
    號重型機車，至臺中市○○區○○路與福順路口附近停車後
    ，開始尋找竊車目標，而於同日下午 2時30分許，在臺中市
    ○○區○○路137號前，見丁○○所有車牌號碼G62-665號重
    型機車停放該處，即以其自備之機車鑰匙 1支（未扣案）啟
    動引擎後竊取之【價值約新臺幣（下同） 2萬元】；得手後
    ，隨即騎乘該機車在臺中市區內尋找行搶對象。嗣於同日下
    午 2時50分許，其騎乘上開竊得之機車行至臺中市○區○○
    街13號前，見乙○○左手持手提包，邊走邊講電話，有機可
    趁，乃趁乙○○不及防備之際，騎乘該竊得之機車自乙○○
    之左後方徒手搶奪該手提包（內有現金 2,000元、乙○○之
    國民身分證、健保卡、駕駛執照各1張、信用卡3張、提款卡
    1張、現金卡1張、保險箱鑰匙等物），得手後，旋騎乘該竊
    得之機車逃逸，除取出上開手提包內之現金留供己用外，另
    將手提包連同其他財物丟棄在臺中市西屯區福上巷 172號前
    之排水溝內，並將該竊得機車棄置在臺中市○○區○○路11
    7 號附近，再搭乘計程車返回臺中市○○區○○路與福順路
    口附近，騎乘該車牌號碼F2L-199號重型機車離去。
  (二)於98年8月14日上午某時，復騎乘上開車牌號碼F2L-199號重
    型機車至臺中市西屯區中港轉運站附近停車後，尋找竊車目
    標，而於同日上午8時30分許，在臺中市西屯區○○○路○段
    89之20號前，見庚○○所有車牌號碼 BL2-638號重型機車停
    放該處，即以其自備之機車鑰匙 1支（未扣案）啟動引擎後
    竊取之；得手後，又騎乘該機車在臺中市區內尋找行搶對象
    。嗣於同日下午6時5分許，在臺中市○區○○路 108號前，
    見丙○○將手上物品放置在停放路邊之車牌號碼 DC-2801號
    小客車後座，有機可趁，乃趁丙○○不及防備之際，騎乘該
    竊得之機車自丙○○右後方徒手搶奪丙○○背在右肩之黑色
    手提包1個（內有現金15,000元、丙○○之信用卡3張、汽車
    行車執照、駕駛執照各1張、支票1本、印鑑1個及手機1支等
    物），得手後騎乘該竊得之機車逃逸，除取出上開手提包內
    之現金留供己用外，復將手提包連同其他財物丟棄在臺中市
    西屯區福上巷 172號前之排水溝內，並將該竊得之車棄置在
    臺中市○○區○○路附近，再搭乘計程車返回臺中市西屯區
    ○○○路3段89之20號附近，騎乘該車牌號碼F2L-199號重型
    機車返家。
    嗣經丁○○、乙○○、丙○○分別報警處理，經警調閱失竊
    、行搶地點附近商家及路口監視器錄影畫面過濾清查，得知
    犯罪嫌疑人係騎乘車牌號碼 F2L-199號重型機車，經調取該
    車車籍資料及比對錄影畫面與甲○○之照片後，循線查獲上
    情。
二、案經臺中市警察局第一分局報請臺灣臺中地方法院檢察署檢
    察官偵查起訴。
    理  由
一、按被告以外之人（包括證人、鑑定人、告訴人、被害人及共
    同被告等）於審判外之陳述雖不符刑事訴訟法第159條之1至
    第159條之4等 4條之規定，而經當事人於審判程序同意作為
    證據，法院審酌該言詞陳述或書面陳述作成時之情況，認為
    適當者，亦得為證據；當事人、代理人或辯護人於法院調查
    證據時，知有刑事訴訟法第159條第1項不得為證據之情形，
    而未於言詞辯論終結前聲明異議者，視為有前項之同意，同
    法第159條之5定有明文。本件證人即被害人乙○○、丁○○
    、庚○○、丙○○等人分別於警詢、偵查中所為陳述，以及
    本案以下所引用之非供述證據，固屬被告以外之人於審判外
    之陳述，惟上開證據業經本院審理時予以提示並告以要旨，
    且各經檢察官及被告表示意見。當事人已知上述證據乃傳聞
    證據，且迄言詞辯論終結前，均未主張有刑事訴訟法第 159
    條第 1項不得為證據之情形，是應認已同意作為證據，且經
    本院審酌後，核無取得證據違法、欠缺供述之任意性或證據
    證明力顯然偏低等不適當之情形，認皆有證據能力，合先敘
    明。
二、訊據被告甲○○，對於上開事實坦承不諱；核與證人即被害
    人乙○○、丁○○、庚○○、丙○○於警詢、偵查中分別所
    證述之情節相符；並有監視器錄影畫面翻拍照片33張、查獲
    現場照片16張、贓物認領保管單1張（車牌號碼G62-665號重
    型機車）、車籍查詢基本資料詳細畫面1張（車牌號碼F2L-1
    99號重型機車）等件附卷可稽，足徵被告之上揭任意性自白
    與事實相符，堪以採信。本件事證明確，被告犯行洵堪認定
    ，應予依法論科。
三、核被告甲○○所為，係犯 2次刑法第320條第1項普通竊盜罪
    、2次同法第325條第1項之搶奪罪。被告所犯2次普通竊盜罪
    、2 次搶奪罪，犯意各別，行為互殊，應予分論併罰。被告
    有如事實欄所載經法院判處有期徒刑確定，並已執行完畢情
    形，有卷附臺灣高等法院被告前案紀錄表 1份可按，其受有
    期徒刑執行完畢後 5年以內再故意犯本案最重法定本刑為有
    期徒刑以上之各罪，皆為累犯，均應依刑法第47條第 1項規
    定加重其刑。又本件被告於本院雖提出答辯，以本案其在案
    發後，經警員向檢察官借提詢問時，即主動向警員自承其涉
    犯本案之各罪嫌，是被告本案應符合自首之要件等語。惟按
    ，刑法第六十二條所謂「發覺」，並非以有偵查犯罪職權之
    機關或人員確知其人犯罪無誤為必要，而於對其發生嫌疑時
    ，即得謂為已發覺（最高法院七十二年臺上字第六四一號判
    例意旨參照）。亦即刑法第六十二條所謂自首，須以犯人在
    犯罪未經發覺之前，即先向該管公務員申告犯罪事實，並接
    受裁判始足當之；茍司法警察機關已掌握明確線索，知悉特
    定犯罪嫌疑人有具體之犯罪事證，進而著手實施調查，即難
    謂犯罪尚未經發覺。而查，本件案發後係因警方於98年 8月
    13日14時許接獲通報，在臺中市警察局第一分局轄區，接獲
    被害人乙○○皮包被搶消息，因之警方即至路口調閱監視器
    畫面，第一個調閱的是華美街路口的監視器，發現一台重機
    車，在98年8月13日下午2時30分已經報失竊，警方即至該機
    車失竊地點會同報案人，發現被告甲○○曾出現在該處，並
    著手要偷取該部重機車，警方即再按其行經路線開始調閱監
    視器畫面，發現甲○○有騎乘該部贓車離開；警方隨即鎖定
    該人之特徵，並追查其是否有騎乘其他的交通工具過來，發
    現其確另有騎乘一部機車（該車的登記名義人係甲○○之弟
    朱凱顯），再伺機竊取其他車輛來犯案。嗣在同年月14日下
    午 6時許，在同轄區又發生一件搶案，警方承辦人員也請同
    事馬上調閱監視器畫面，發現被告甲○○的正面影像，跟警
    方之前的檔存資料是同一人，因此才確定14日的案件也是同
    一人所為。警方因之鎖定甲○○涉嫌重大，並準備去車籍登
    記地找尋被告，然因被告甲○○有毒品的前科，經查於98年
    8 月18日甲○○就到苗栗地檢署報到，因此警方就改去苗栗
    分監借訊，經詢問被告甲○○，被告才向實施詢問之警員供
    稱本案確係其所為等情。有負責參與本案警方調查之臺中市
    警察局第一分局警員己○○出具之職務報告書附卷可考；且
    經證人己○○與證人即本案警方調查時對被告甲○○實施詢
    問之臺中市警察局第一分局偵查佐戊○○於本院審理時到庭
    結證綦詳。顯見本案於被告向警方人員供陳上情前，警方即
    已查悉被告涉有本案之具體嫌疑甚明。被告此部分答辯各節
    與刑法自首之要件即尚有未符，難予採憑，附予敘明。
四、原審以本案事證明確，並審酌被告前有搶奪、竊盜犯罪紀錄
    ，有臺灣高等法院被告前案紀錄表 1份在卷可參，素行非佳
    ，而被告正值壯年，不思以正當手段獲取財物，陸續再犯本
    案竊盜、搶奪各二次之犯行，其所為除已造成被害人財產上
    損害外，亦嚴重危害社會治安，惟念其犯罪後坦承犯行，態
    度尚佳，及其犯罪所得、智識程度與生活狀況等一切情狀，
    分別量處如原審判決主文所示之刑，並定其應執行之刑。復
    敘明：至前述被告自備之鑰匙 1支，並未扣案，且非被告所
    有之物，業經被告供述在卷，亦非違禁物，而不另為沒收之
    諭知。核其認事用法俱無不當，量刑亦稱允洽。被告提起上
    訴意旨略以：被告犯後已坦認犯行，足見確有悔悟遷善之意
    ，且本案其應符合自首之要件，原審量刑明顯過重云云。惟
    查：除被告本案與刑法自首之要件尚有未符，已詳如前所論
    述外；另按刑之量定，係實體法上賦予法院得自由裁量之事
    項，倘其未逾越法律所規定之範圍，又未明顯違背正義，即
    不得任意指摘為違法；本件原審量刑時，已依刑法第57條之
    規定審酌被告之上開一切情狀，而量處罪刑，經核原審並未
    逾越法律所規定之範圍，又無明顯違背正義，是本件被告上
    訴所指各情，皆難予採憑，其上訴為無理由，應予駁回。
據上論斷，應依刑事訴訟法第368條，判決如主文。
本案經檢察官辛○○到庭執行職務。
中    華    民    國    99    年     5    月    18    日
            刑事第一庭  審判長法  官  陳  紀  綱
                              法  官  林  欽  章
                              法  官  張  智  雄
以上正本證明與原本無異。
竊盜部分不得上訴，其他部分得上訴。
得上訴部分，如不服本判決應於收受送達後十日內向本院提出上
訴狀，其未敘述上訴之理由者並得於提起上訴後十日內向本院補
提理由書（均須按他造當事人之人數附繕本）「切勿逕送上級法
院」。
                              書記官  詹  雅  婷
中    華    民    國    99    年     5    月    18    日
附錄：本案論罪科刑法條全文
中華民國刑法第320條
意圖為自己或第三人不法之所有，而竊取他人之動產者，為竊盜
罪，處5年以下有期徒刑、拘役或5百元以下罰金。
意圖為自己或第三人不法之利益，而竊佔他人之不動產者，依前
項之規定處斷。
前二項之未遂犯罰之。
中華民國刑法第325條
意圖為自己或第三人不法之所有，而搶奪他人之動產者，處6月
以上5年以下有期徒刑。
因而致人於死者，處無期徒刑或7年以上有期徒刑，致重傷者，
處3年以上10年以下有期徒刑。
第1項之未遂犯罰之。

司法院資訊處製作；財團法人民間司法改革基金會備份。
